【裁判字號】    89,易,4454
【裁判日期】    900117
【裁判案由】    偽造文書等
【裁判全文】
臺灣板橋地方法院刑事判決                        八十九年度易字第四四五四號
    公  訴  人  臺灣板橋地方法院檢察署檢察官
    被      告  丙○○
右列被告因偽造文書等案件，經檢察官提起公訴（八十九年度偵字第二０一五０號）
，本院判決如左：
    主  文
丙○○行使變造國民身分證，足以生損害於公眾及他人，處有期徒刑肆月，如易科罰
金以參佰元折算壹日。
扣案變造之甲○○國民身分證上「丙○○」之照片壹張，及夾子壹支、電磁爐壹台、
護貝機壹台，均沒收。
    事  實
一、丙○○前於民國（下同）八十九年三月間因妨害公務案件，經本院判處有期徒刑
    六月確定，因未到案執行而通緝。復於八十九年五月間因違反槍砲彈藥刀械管制
    條例案件，經本院判處有期徒刑三年十月，併科罰金新台幣二十一萬元確定，該
    案亦未到案執行而通緝，嗣二案經定應執行有期徒刑四年二月，迄八十九年九月
    二十八日始緝獲，現在監執行中。丙○○因前開案件通緝中，為逃避警方查緝，
    竟於八十九年五月間某日，與乙○○（未據起訴）共同基於變造特種文書之犯意
    聯絡，由丙○○提供自己照片一張予乙○○，乙○○則提供其先前於八十九年五
    月間某日在台北縣南勢角地區所拾獲而侵占入己之甲○○所遺失之國民身分證一
    枚，並推由乙○○在其位於台北市○○路○段一一二號住處（起訴書誤繕為係在
    臺北縣中和市○○街一巷七號七樓），以乙○○所有之夾子、電磁爐、護貝機等
    工具，將丙○○所提供之照片換貼於甲○○國民身分證上，而變造前開國民身分
    證，並於變造完成後數日，在丙○○位於住臺北縣中和市○○街一巷七號七樓住
    處，將該已變造完成之國民身分證交予丙○○，足以生損害於甲○○本人及戶政
    機關對於身分證件管理之正確性。丙○○復於八十九年七、八月間某日，單獨基
    於行使變造特種文書之犯意，在台北市○○區○○街附近旅館住宿時，持上開換
    貼其本人照片之甲○○國民身分證為住宿登記，而行使該變造之特種文書一次，
    足以生損害於甲○○本人及前開旅館人員。嗣於八十九年九月二十七日下午四時
    許，丙○○在台北市○○路五０六號六樓之一為警查獲，並於丙○○皮包內扣得
    前開變造之國民身分證一枚。
二、案經台北市政府警察局刑事警察大隊移送台灣台北地方法院檢察署呈請台灣高等
    法院檢察署核轉台灣板橋地方法院檢察署檢察官偵查起訴。
    理  由
一、訊據被告丙○○固坦承提供本人照片予乙○○，嗣後並取得乙○○所交付換貼有
    其本人照片之甲○○國民身分證一枚，及於八十九年七、八月間至台北市○○區
    ○○街附近旅館住宿時，以甲○○名義登記住宿等情，惟矢口否認有何變造甲○○前開國民身分證及行使該變造之國民身分證犯行，辯稱：伊於八十九年三月十
    五日在三重市天台廣場拍照後，就把伊本人照片交給乙○○，乙○○並未告知伊
    為何要將伊照片作何使用，伊並未變造甲○○國民身分證；至於八十九年七、八
    月間伊於住宿旅館時有以甲○○名義登記住宿，但並未拿出前開變造之國民身分
    證向旅館人員行使云云。經查：
（一）甲○○之國民身分證係於八十九年五月底、六月初某日，與友人在台北縣板橋
      市喝酒，酒醉後經友人送回家，於第二天即發現身分證遺失，而甲○○並不認
      識扣案已變造完成之身分證上所貼照片之人（即被告）之事實，業據被害人甲○○於警訊時指明（見台灣台北地方法院檢察署八十九年度偵字第一九三０五
      號卷，以下簡稱北檢偵卷，第二十六頁反面），並有甲○○本人之國民身分證
      影本一份在卷足憑（見北檢偵卷第二十八頁正面）。
（二）其次，證人乙○○亦於本院審理時結證證稱：「（問：《提示扣案國民身分證
      》有無見過？）有，（問：該張國民身分證是你撿的？）是，我在南勢角撿的
      ，但時間忘記了，（問：被害人稱是在八十九年五月間不見的？）大概是五、
      六月間撿的，（問：為何甲○○的國民身分證貼有被告的照片？）是我變造的
      ，是我跟被告要照片，．．．，過幾天我就把變造好的國民身分證交給他，叫
      他留著，我是在我的辛亥路住處，以夾子、電磁爐、護貝機、照片，變造的，
      我撿到之後，隔沒有幾天就變造了，（問：你變造完成就交給被告？）是，我
      過去被告中和住處找他，就把上開變造完成的國民身分證交給他」等語綦詳，
      此有本院九十年一月三日審判筆錄附卷足考，核與被告所供情節大致相符。被
      告雖辯稱伊交付本人照片予乙○○時，不知乙○○將作何使用云云，以及證人
      乙○○證述並未告知被告索取照片何用云云，然查，被告於本院訊問時已供明
      ：係因通緝中故以變造之國民身分證以逃避警察查緝，且因當時被通緝中，乙○○撿到甲○○之國民身分證，乙○○說要幫其弄等語在卷（見本院八十九年
      十二月二十七日訊問筆錄第二頁、第三頁），顯見其交付本人照片予乙○○時
      ，即已明知乙○○欲以其照片換貼於甲○○國民身分證上，猶交付本人照片，
      推由乙○○予以變造，嗣並收取持有乙○○所交付已變造完成之前開國民身分
      證，足認其與乙○○間就變造甲○○國民身分證特種文書犯行間，有犯意聯絡
      及行為分擔。證人乙○○證稱未告知被告索取照片作何使用云云，及被告辯稱
      不知乙○○要變造國民身分證云云，分別純係迴護被告及事後卸責之詞，洵無
      可信。
（三）又被告雖否認行使前開變造之國民身分證犯行，惟丙○○明知乙○○所交付已
      換貼丙○○本人相片之甲○○身分證係變造之身分證，已如前述，且於八十九
      年七、八月間，在台北市○○區○○街投宿旅館時，有行使前開變造之身分證
      之行為，已據被告於偵查中自白不諱，有被告丙○○之八十九年九月二十八日
      偵查筆錄在卷可按，被告於本院事後翻異前詞，無非圖卸之語，委無足取。
（四）此外，復有已換貼被告丙○○照片之甲○○國民身分證一枚扣案可資佐證。本
      件事證已明，被告犯行洵堪認定。
二、查國民身分證係屬於品行、能力、服務或其他相類證書之一種（最高法院四十年
    臺非字第二十號判決可資參照），被告丙○○與乙○○共同變造甲○○之國民身
    分證後，丙○○復單獨持以行使之，核其所為，係犯刑法第二百十六條、第二百
    十二條之行使變造特種文書罪。被告丙○○與乙○○就變造特種文書罪間，有犯
    意聯絡及行為分擔，為共同正犯。而被告變造特種文書後復持以行使之，其變造
    之低度行為為行使之高度行為所吸收，不另論罪。爰審酌被告有如事實欄所載之
    犯罪科刑紀錄，有臺灣高等法院檢察署刑案紀錄簡覆表一份存卷可參，其素行已
    屬不佳，及其犯罪之動機、目的、手段、所生危害及犯後部分坦承之態度等一切
    情狀，量處如主文第一項所示之刑，並諭知易科罰金之折算標準，以資懲儆。刑
    法第四十一條原規定「犯最重本刑為三年以下有期徒刑以下之刑之罪，而受六月
    以下有期徒刑或拘役之宣告，因身體、教育、職業或家庭之關係，執行顯有困難
    者，得以一元以上三元以下折算一日，易科罰金」。而於九十年一年十日公布施
    行，同年一月十二日生效之刑法第四十一條第一項係規定「犯最重本刑為五年以
    下有期徒刑以下之刑之罪，而受六月以下有期徒刑或拘役之宣告，因身體、教育
    、職業或家庭之關係或其他正當理由，執行顯有困難者，得以一元以上三元以下
    折算一日，易科罰金」，比較新舊法之規定，以新法較有利於被告，依刑法第二
    條第一項前段之規定，應適用新修正之刑法第四十一條第一項論處。扣案變造之
    甲○○國民身分證上被告丙○○之照片一張，為被告所有供本件犯行所用之物，
    業據其供明在卷，另夾子一支、電磁爐一台、護貝機一台雖未扣案，惟係共犯乙○○所有供犯變造特種文書罪所用之物，已由乙○○於本院陳明，爰均依刑法第
    三十八條第一項第二款之規定，併為沒收之諭知。
三、公訴意旨另以：被告丙○○於八十九年五月間，在台北縣中和市南勢角附近，拾
    得甲○○之國民身分證一枚，竟意圖為自己不法之所有，基於侵占之犯意，將之
    侵占入己，因認該部分涉犯刑法第三百三十七條侵占遺失物罪嫌云云。惟訊據被
    告丙○○堅決否認有何侵占遺失物犯行，堅稱：甲○○之身分證並非伊所拾獲，
    係乙○○所拾獲，伊並無侵占等語。經查，證人乙○○於本院結證證述甲○○之
    身分證係其於八十九年五、六月間，在台北縣中和市南勢角附近拾獲，之後就向
    被告丙○○索取照片，並將丙○○之照片換貼於甲○○國民身分證上等語在卷綦
    詳，有本院九十年一月三日審判筆錄附卷足憑，核與被告所稱情節相符，其所言
    ，應堪採信。此外，本院復查無確切之積極證據足以證明被告丙○○有何如公訴
    人所指之侵占遺失物犯行，該部分尚屬不能證明犯罪，惟公訴人認此部分與前開
    已起訴論罪部分，有牽連犯之裁判上一罪關係，本院爰不另為無罪判決之諭知。
據上論斷，應依刑事訴訟法第二百九十九條第一項前段，刑法第二十八條、第二百十
六條、第二百十二條、第三十八條第一項第二款、九十年一月十日修正公布施行之第
四十一條第一項，罰金罰鍰提高標準條第一條前段、第二條，判決如主文。
本案經檢察官李嘉明到庭執行職務
中      華      民      國    九十      年      一      月     十七     日
                                  臺灣板橋地方法院刑事第五庭
                                      法  官  陳  翠  琪
右正本證明與原本無異。
如不服本判決，應於判決送達後十日內，向本院提出上訴狀。
                                      書記官  曹  秋  冬
中      華      民      國    九十      年      一      月     二十     日
附錄本案論罪科刑法條全文
刑法第二百十二條
偽造、變造護照、旅券、免許證、特許證及關於品行、能力、服務或其他相類之證書
、介紹書，足以生損害於公眾或他人者，處一年以下有期徒刑、拘役或三百元以下罰
金。
刑法第二百十六條
行使第二百十條至第二百十五條之文書者，依偽造、變造文書或登載不實事項或使登
載不實事項之規定處斷。


司法院資訊處製作；財團法人民間司法改革基金會備份。
